【裁判字號】    99,訴,764
【裁判日期】    990917
【裁判案由】    偽造文書
【裁判全文】
臺灣桃園地方法院刑事判決               99年度訴字第764號
公  訴  人  臺灣桃園地方法院檢察署檢察官
被      告  HOANG THI.
上列被告因偽造文書案件，經檢察官聲請簡易判決處刑（99年度
偵字第22093 號），本院認為不適宜以簡易判決處刑，改依通常
程序審理後判決如下：
    主  文
本件免訴。
    理  由
一、聲請意旨略稱：被告HOANG THI HIEN（中文名：黃氏賢）原
    係於民國96年10月16日合法來臺至位於臺中市○區○○街55
    號之「臺中市私立仁和老人養護中心」擔任監護工之越南籍
    勞工，惟於98年11月29日擅自離開上揭工作地點，其明知無
    合法證件即無法在臺居留、工作，竟於99年3 月間某日，在
    臺中市臺中火車站附近遇到某不知名之我國籍成年女子，2
    人竟共同基於偽造中華民國外僑居留證（下稱居留證）之犯
    意聯絡，由被告交付其本人相片1 張給該名女子，再由該名
    女子以不明方式偽造成貼有被告照片，其上記載之姓名為NG
    UYEN THI TUYEN（中文名：阮氏雪），出生日期：1975/02/
    10，護照號碼：A0000000B 號，國籍：越南，居留事由：依
    親- 夫- 李沖旻，居留地址：臺北市○○○路○ 段278 巷35
    弄11號3 樓，居留期限：2012/01/20，居留證統一證號AD00
    000000號，及蓋有偽造之「內政部印」公印文一枚之偽造居
    留證1 張，並於2 天後，在臺中火車站外將上開偽造之居留
    證交給被告，被告亦當場交付新臺幣（下同）4,000 元給該
    名女子。嗣於99年5 月16日下午5 時25分許，被告在桃園縣
    桃園市○○路13號前遇警臨檢時，出示上開為造之居留證供
    警查驗身分時，為警當場查獲，並扣得上開偽造之居留證1
    張。因認被告涉有刑法第218 條第1 項之偽造公印文罪嫌。
二、按案件曾經判決確定者，應諭知免訴之判決，刑事訴訟法第
    302條第1款定有明文。又訴訟上所謂一事不再理之原則，關
    於實質上一罪或裁判上一罪，亦均有其適用，最高法院60年
    臺非字第77號著有判例。再按「按中華民國外僑居留證，具
    特許外國人在我國居留之性質，為特許證之一種，而附屬於
    該居留證上有內政部之印文，該印文為刑法第218 條所稱之
    公印文。是核被告交付8000元及其照片，向上開自稱「王先
    生」之成年男子購得如附表所示偽造之居留證，其後持以向
    員警出示而行使之所為，係犯刑法第216 條、第212 條之行
    使偽造特種文書罪、同法第218 條第1 項之偽造公印文罪（
    於偽造之居留證特種文書同次偽造附屬於其上之「內政部印
    」公印文部分）。被告與上開自稱「王先生」之我國籍成年
    男子，就偽造中華民國外僑居留證及偽造公印文之犯行間，
    有犯意之聯絡及行為之分擔，為共同正犯。被告偽造上開居
    留證之低度行為，為其後行使之高度行為所吸收，不另論罪
    。又偽造公印，刑法第218 條既有獨立處罰之規定，且較刑
    法第212 條之處罰為重，則於偽造刑法第212 條之文書同時
    偽造公印者，即難僅論以該條之罪而置刑法第218 條處刑較
    重之罪於不問（釋字第82號解釋參照），查本件偽造公印文
    係偽造中華民國外僑居留證之部分行為，本係屬同一行為，
    被告同一行為觸犯數個不同之罪名，屬想像競合關係，是本
    件被告所犯上開行使特種文書罪、偽造公印文罪，係一行為
    而觸犯數罪名，為想像競合犯，應依刑法第55條規定從一重
    之偽造公印文罪處斷。公訴意旨雖漏未引用刑法第218 條，
    惟於犯罪事實之記載已敘及被告偽造公印文之犯行，並據檢
    察官於準備程序中補充更正增列上開法條，而此部分與前揭
    起訴之偽造特種文書犯行有想像競合之裁判上一罪關係，已
    如前述，為起訴效力所及」，本院97年度易字第966 號判決
    可資參照，本院97年度訴字第460號見解亦同。
三、經查：被告HOANG THI HIEN前因於99年5 月16日17時25分許
    ，行使上開偽造之居留證特種文書，經檢察官聲請簡易判決
    處刑，本院於99年6 月15日以99年度桃簡字第1300號判處被
    告有期徒刑4 月，如易科罰金，以1,000 元折算1 日，上開
    判決分別於99年6 月30日送達予檢察官，於99年6 月25日送
    達予被告，並已於99年7 月12日確定，並經臺灣桃園地方法
    院檢察署檢察官於確定同日以99年度執字第8634號命令被告
    送監執行等情，有上開判決1 份、送達證書2 紙（見99年度
    桃簡字第1300號卷）、刑案資料查註紀錄表（見本件偵卷第
    4 頁）、臺灣高等法院被告前案紀錄表1 份在卷為憑。本件
    被告被訴於上開偽造之居留證上偽造公印文之犯行，因被告
    客觀上只有一個交付照片之行為，主觀上係本於偽造附有偽
    造「內政部印」公印文之居留證以供己行使之犯意，而於偽
    造居留證特種文書之同時偽造附屬於其上之「內政部印」之
    公印文，即屬同時偽造特種文書（此部份為行使偽造特種文
    書之高度行為所吸收）、公印文犯行，而而被告一行為犯行
    使偽造特種文書與偽造公印文罪，係屬想像競合犯，如前判
    決要旨所述，是本件檢察官聲請簡易判決處刑（本院收案日
    為99年9 月8 日，有收狀章一枚附卷可查）之事實（偽造公
    印文），與前揭業經確定判決之論罪科刑部分（行使偽造特
    種文書，於99年7 月12日確定），顯為想像競合關係，屬裁
    判上一罪。本件被告被訴之偽造公印文之犯行，自應為前案
    確定判決效力所及。依上說明，爰不經言詞辯論，逕為被告
    免訴之諭知。
據上論斷，應依刑事訴訟法第302條第1款、第307 條，判決如主
文。
中    華    民    國    99    年    9     月    17    日
                  刑事第二庭  審判長法  官  徐培元
                                    法  官  李麗珍
                                    法  官  王鐵雄
以上正本證明與原本無異。
如不服本判決應於收受判決後10日內向本院提出上訴書狀，並應
敘述具體理由。其未敘述上訴理由者，應於上訴期間屆滿後20日
內向本院補提理由書( 均須按他造當事人之人數附繕本) 「切勿
逕送上級法院」。
                                    書記官  謝雅茹
中    華    民    國    99    年    9     月    23    日

司法院資訊處製作；財團法人民間司法改革基金會備份。
